【裁判字號】    90,上訴,778
【裁判日期】    900626
【裁判案由】    過失致死
【裁判全文】
臺灣高等法院臺南分院刑事判決          九十年度上訴字第七七八號  Ａ
      上  訴  人
      即  被  告  甲  ○  ○
右上訴人因業務過失致死案件，不服臺灣雲林地方法院八十九年度訴字第四八號中
華民國九十年四月三十日第一審判決（起訴案號：臺灣雲林地方法院檢察署八十九年
度偵字第一四二九號），提起上訴，本院判決如左：
      主      文
原判決撤銷。
甲○○從事業務之人，因業務上之過失致人於死，處有期徒刑捌月。緩刑貳年。
      事      實
一、甲○○係領有專業證書之吊車司機，受僱於工頭何春生（經本院八十八年度上訴
    字第一六一六號判處有期徒刑七月，現由最高法院審理中）從事鐵皮屋搭建工程
    ，為從事業務之人。於民國八十八年一月三十一日上午十時許，在雲林縣麥寮鄉
    雷厝村雷厝三八一號工地，與鐵工徐坤旗一起從事鐵皮屋搭建工程時，原應注意
    其操作之起重機附掛吊鉤應有防止吊舉中所吊物體脫落之裝置，倘吊鉤未設有防
    止物體脫落之裝置，而吊舉物之吊點復祇有一處，則懸吊之物體極易因晃動而失
    去平衡，將導致所懸吊之物體因傾斜而脫離掉落，而依當時情形並無不能注意之
    情事，甲○○竟疏未注意該吊鉤未有防止所吊物體脫落之裝置，仍使用吊鉤吊掛
    於鋼骨重心一點將鋼骨吊起，適鐵工徐坤旗站在距離地面約三公尺之鐵皮屋鋼柱
    聯結角鐵上組裝螺絲釘時，亦疏未注意將鋼骨上之角鐵焊接牢固並穿戴必要之安
    全裝備，又因其腳踏站立之角鐵因焊接不牢脫落，致徐坤旗一腳踩空，失去平衡
    而墜落，於墜落之際，抓住由甲○○操作之吊車所懸吊之鋼骨一端，致懸吊中之
    鋼骨因而失去平衡脫離吊鉤掉落，砸及先墜落於地面之徐坤旗身體，致徐坤旗因
    頭、顏面挫裂傷骨折十九ｘ八三公分，肋骨骨折正胸部挫傷十七ｘ十公分，左胸
    側部挫傷十四ｘ八公分、胸部塌陷，於送醫途中不治死亡。
二、案經被害人之父乙○○訴由臺灣雲林地方法院檢察署檢察官偵查起訴。
      理      由
一、上訴人即被告甲○○承認伊係領有專業證書之吊車司機，於八十八年一月三十一
    日上午十時許，在雲林縣麥寮鄉雷厝村雷厝三八一號工地，與鐵工徐坤旗一起從
    事鐵皮屋搭建工程時，徐坤旗腳踏站立之角鐵因焊接不牢脫落，徐坤旗一腳踩空
    ，失去平衡而墜落，於墜落之際，抓住由其操作之吊車所懸吊之鋼骨一端，致懸
    吊中之鋼骨因而失去平衡脫離吊鉤掉落，砸及墜落於地面之徐坤旗身體，徐坤旗
    因頭、顏面挫裂傷骨折十九ｘ八三公分，肋骨骨折正胸部挫傷十七ｘ十公分，左
    胸部挫傷十四ｘ八公分、胸部塌陷，於送醫途中死亡；而被害人徐坤旗因上述傷
    勢死亡，並經臺灣雲林地方法院檢察署檢察官督同檢驗員相驗屍體屬實，有相驗
    筆錄、相驗屍體證明書、驗斷書在卷可稽。被告甲○○雖否認有何過失，並辯稱
    ：伊係依雇主何春生要求之方式操作吊車，徐坤旗係誤抓懸吊之鋼骨，鋼骨雖因
    而掉落，惟徐坤旗之死亡係其墜落時頭部撞及地面而頭、顏面挫裂傷骨折，非遭
    掉落之鋼骨砸到所致云云。
二、本件被害人徐坤旗係遭掉落之鋼骨砸到而頭、顏面挫裂傷骨折，肋骨骨折正胸部
    挫傷死亡等情，業據檢驗員張文賓於何春生涉嫌過失致死另案結稱：「就死者受
    傷部位走勢來看，死者係被鋼骨從右顏面往左胸部斜向壓傷，此可從死者死亡之
    照片看出來，所以右顏面的傷應該是遭鋼骨砸到所致」（見臺灣雲林地方法院八
    十八年度易字第五○二號刑事卷八十八年六月十四日訊問筆錄），於原審並結稱
    ：「死者受傷情況是右顏面挫裂傷骨折挫裂及左胸骨折挫裂傷，主要死因是頭蓋
    骨破裂，從傷勢來看，是鋼骨從死者右顏面及左側斜向壓在死者身上，死者的死
    因除墜落地面外，鋼骨斜向掉落並壓在死者身上，亦為致死原因」（見原審卷第
    五十九頁九十年三月二十日訊問筆錄），而掉落之鋼骨有壓到被害人身體，復據
    被告坦承無訛（本院審判筆錄）參以驗斷書所載被害人之傷勢為：頭、顏面挫裂
    傷骨折十九ｘ八三公分，肋骨骨折正胸部挫傷十七ｘ十公分，左胸側部挫傷十四
    ｘ八公分，胸部稍塌陷。足認係被告懸吊之鋼骨脫離吊鉤掉落，砸及被害人身體
    ，致其顏面受有挫裂傷骨折、肋骨骨折、左胸側部挫傷、胸部塌陷而死亡；蓋站
    立之人體單純自三公尺之高處墜落，倘未有其他外力作用，衡情必不致受有頭、
    顏面挫裂傷骨折十九ｘ八三公分，肋骨骨折正胸部挫傷十七ｘ十公分，左胸側部
    挫傷十四ｘ八公分，胸部稍塌陷之重大傷勢，是檢驗員張文賓之供證足以採取。
    警員林振文於臺灣雲林地方法院八十八年度易字第五○二號何春生另案審理中雖
    證稱：未在鋼骨兩端發現血跡云云，惟查被害人徐坤旗並非被鋼骨兩端砸到，林
    振文未在鋼骨兩端發現血跡乃屬當然，林振文之證言不得為有利於被告之證明，
    被告聲請再開辯論並請法醫研究所鑑定被害人死因，核無必要。
三、被告係經受訓合格領有專業證書之吊車司機，有行政院勞工委員會中區勞動檢查
    所來函及結業證書附卷可稽，自應知悉起重機附掛之吊掛用具，其吊鉤應有防止
    吊舉中所吊物體脫落之裝置，若吊鉤未設有防止物體脫落之裝置，而吊舉物之吊
    點只有一處，懸吊之鋼骨極易因晃動而失去平衡，此並據證人陳忠義於另案證述
    明確（見臺灣雲林地方法院八十八年度易字第五○二號刑事卷宗八十八年六月二
    日訊問筆錄）。被告係專業人員，自應負其注意義務，且客觀上並無不能注意之
    情事，被告竟疏於注意，仍使用未有防止所吊物體脫落裝置之吊鉤，致徐坤旗墜
    落時因抓住懸吊中之鋼骨一端，使鋼骨傾斜脫離吊鉤掉落，砸到甫經墜落於地面
    之徐坤旗，致徐坤旗受有上開傷勢，不治死亡，被告顯有過失，其過失與被害人
    之死亡亦具有相當因果關係。被告所辯係飾卸之詞，不足採信，其犯行堪以認定
    。
四、核被告所為，係犯刑法第二百七十六條第二項之業務過失致人於死罪。原審予以
    論罪科刑，固非無見，惟查被告未曾受有期徒刑以上刑之宣告，此有臺灣高等法
    院被告全國前案紀錄表在卷可稽，原判決竟認定被告前受有期徒刑以上刑之宣告
    ，執行完畢後，五年以內未曾受有期徒刑以上刑之宣告，尚有未合，被告上訴意
    旨猶執前詞否認犯罪雖不足採，惟原判決既有可議，自應由本院將原判決撤銷改
    判。爰審酌被告因一時失慎肇事，已與被害人家屬達成和解，有調解書在卷足稽
    及被害人本身亦未穿戴必要之安全設備，暨其他一切情狀，量處有期徒刑捌月。
    又被告未曾受有期徒刑以上刑之宣告已如上述，犯罪後已深知悔悟，經此偵審教
    訓，當知警惕，信無再犯之虞，本院認其宣告刑以暫不執行為適當，併予宣告緩
    刑二年，以勵自新。
據上論斷，應依刑事訴訟法第三百六十九條第一項前段、第三百六十四條、第二百九
十九條第一項前段，刑法第二百七十六條第二項、第七十四條第一款，罰金罰鍰提高
標準條例第一條前段，判決如主文。
本案經檢察官王碧霞到庭執行職務。
中    華    民    國      九十      年      六      月      二十六      日
                                  臺灣高等法院臺南分院刑事第三庭
                                      審判長法官  黃    崑    宗
                                            法官  林    勝    木
                                            法官  楊    省    三
右正本證明與原本無異。
如不服本判決，應於判決送達後十日內向本院提出上訴狀，其未敘述理由者並應於提
出上訴狀後十日內向本院補提理由書（應附繕本)。
              法院書記官  陳    嘉    琍
中    華    民    國      九十      年      六      月      二十八      日
附錄：本判決論罪科刑法條
刑法第二百七十六條
一、因過失致人於死者，處二年以下有期徒刑、拘役或二千元以下罰金。
二、從事業務之人，因業務上之過失犯前項之罪者，處五年以下有期徒刑或拘役，得
    併科三千元以下罰金。


司法院資訊處製作；財團法人民間司法改革基金會備份。
